【裁判字號】    99,訴,258
【裁判日期】    990415
【裁判案由】    違反毒品危害防制條例
【裁判全文】
臺灣彰化地方法院刑事判決              99年度訴字第258號
公  訴  人  臺灣彰化地方法院檢察署檢察官
被      告  甲○○
上列被告因違反毒品危害防制條例案件，經檢察官提起公訴（98
年度毒偵字第2643號），本院依簡式審判程序判決如下：
    主  文
甲○○施用第一級毒品，處有期徒刑拾月，扣案之海洛因壹包（
驗餘淨重零點壹肆公克）及其包裝袋沒收銷燬之；扣案之注射
針筒壹支沒收。又施用第二級毒品，處有期徒刑陸月，扣案之甲
基安非他命包（驗餘淨重合計零點陸柒壹陸公克）及其包裝袋
沒收銷燬之；扣案之玻璃吸食器（燈泡）壹個沒收。主刑部分應
執行有期徒刑壹年貳月。
    犯罪事實
一、甲○○前於民國87年間因施用毒品案件，經依臺灣臺中地方
    法院87年度毒聲字第1906號裁定送觀察、勒戒後，認無繼續
    施用毒品之傾向，於87年9月28日執行完畢釋放，並經臺灣
    臺中地方法院以87年度偵字第19941號為不起訴處分確定；
    又於88年間因施用毒品案件，經依臺灣臺南地方法院88年度
    毒聲字第7號裁定送觀察、勒戒後，認無繼續施用毒品之傾
    向，於88年1月28日執行完畢釋放，並經臺灣臺南地方法院
    檢察署檢察官88年度營偵字第57、68號為不起訴處分確定；
    同年間復因施用第二級毒品案件，再經本院以88年度毒聲字
    第1959號裁定令入戒治處所施以強制戒治1年，於90年1月10
    日執行完畢釋放，同次犯行並經檢察官起訴，繼由本院以88
    年度易字第1383號判處有期徒刑4 月確定，於90年2 月2 日
    易科罰金執行完畢；又於93年間因妨害風化案件，經臺灣臺
    中地方法院以93年度沙簡字第556 號判處有期徒刑4 月確定
    ，於93年11月19日易科罰金執行完畢（不構成累犯）；近又
    於98 年 間因竊盜案件，經本院以98年度簡字第1423號判處
    應執行有期徒刑9 月確定（現在執行中）。
二、詎甲○○仍不思悔改，又基於施用第一級毒品海洛因之犯意
    ，於98年12月8日下午2時許，在彰化縣彰化市蝴蝶戀汽車旅
    館內，以將海洛因摻水稀釋後置於針筒再注射至體內之方式
    ，施用第一級毒品海洛因1次。另基於施用第二級毒品甲基
    安非他命之犯意，於98年12月8日下午1時許，在同上開處所
    ，以將甲基安非他命置於玻璃球內點火燒烤成煙霧狀後再吸
    入體內之方式，施用第二級毒品甲基安非他命1次。嗣於98
    年12月11日上午9時30分許，因另案為警持拘票至其位於彰
    化縣和美鎮○○里○○路280巷5號之住處進行拘提，當場並
    扣得其所有之海洛因1包（驗餘淨重0.134公克）、甲基安非
    他命3包（驗餘淨重合計0.6716公克）及其於前開時、地施
    用海洛因所使用之注射針筒1 支，與其施用甲基安非他命所
    使用之玻璃吸食器（燈泡）1 個，嗣經警對其採尿送驗後，
    結果呈現嗎啡陽性及甲基安非他命反應，而查悉上情。
三、案經彰化縣警察局和美分局報請臺灣彰化地方法院檢察署檢
    察官偵查起訴。
    理  由
一、本件被告甲○○所犯係死刑、無期徒刑、最輕本刑為3年以
    上有期徒刑以外之罪，其於準備程序就前揭被訴事實為有罪
    之陳述，經受命法官告知簡式審判程序之旨，並聽取其與公
    訴人之意見後，本院認無不得或不宜改依簡式審判程序進行
    之處，爰依刑事訴訟法第273條之1第1項、第284條之1，裁
    定本案由受命法官獨任進行簡式審判程序，合先敘明。
二、上開犯罪事實，有下列證據可資證明：
    (一)彰化縣警察局和美分局委託檢驗尿液代號與真實姓名對照
      認證單。
    (二)詮昕科技股份有限公司濫用藥物尿液檢驗報告。
    (三)臺灣高等法院被告前案紀錄表，及偵卷所附刑案資料查註
      紀錄表。
    (四)扣案之海洛因1包（驗餘淨重0.134公克），及行政院衛生
      署草屯療養院鑑定書；扣案之甲基安非他命3包（驗餘淨
      重合計0.6716公克），及詮昕科技股份有限公司藥物檢驗
      報告；扣案之注射針筒1支、玻璃吸食器（燈泡）1個。
    (五)被告於警詢、偵訊及本院審理時之自白。
三、論罪科刑：
    (一)按毒品危害防制條例於92年7月9日修正公布，自93年1 月
      9日施行，其中第20條、第23條將施用毒品之刑事處遇程
      序，區分為「初犯」及「5年內再犯」、「5年後再犯」。
      依其立法理由之說明：「初犯」，經觀察、勒戒或強制戒
      治後，應為不起訴處分或不付審理之裁定；經觀察、勒戒
      或強制戒治執行完畢釋放後，「5年內再犯」者，因其再
      犯率甚高，原實施之觀察、勒戒及強制戒治既已無法收其
      實效，爰依法追訴或裁定交付審理。至於經觀察、勒戒或
      強制戒治執行完畢釋放後，「5年後再犯」者，前所實施
      之觀察、勒戒或強制戒治已足以遮斷其施用毒品之毒癮，
      為期自新及協助其斷除毒癮，仍適用「初犯」規定，先經
      觀察、勒戒或強制戒治之程序。從而依修正後之規定，僅
      限於「初犯」及「5年後再犯」二種情形，始應先經觀察
      、勒戒或強制戒治程序。倘被告於5年內已再犯，經依法
      追訴處罰，縱其第3次（或第3次以上）再度施用毒品之時
      間，在初犯經觀察、勒戒或強制戒治執行完畢釋放5年以
      後，已不合於「5年後再犯」之規定，且因已於「5年內再
      犯」，顯見其再犯率甚高，原實施觀察、勒戒或強制戒治
      ，已無法收其實效，即應依該條例第10條處罰（最高法院
      95年第7 次及97年第5 次刑事庭會議決議參照）。查本件
      被告前因施用毒品案件，經送觀察勒戒執行完畢釋放後5
      年內，仍因施用毒品犯行而遭訴追、判刑（參見犯罪事實
      欄所載），是本件被告並不合於「5 年後再犯」之規定，
      揆諸上開說明，被告所為已符合毒品危害防制條第23條第
      2 項之所定之追訴要件，並無「初犯」規定之適用，自毋
      須再重新施予觀察、勒戒之處遇程序，而應直接訴追處罰
      。
    (二)核被告所為，係犯毒品危害防制條例第10條第1 項之施用
      第一級毒品罪，及同條第2項之施用第二級毒品罪。被告
      於施用前持有第一、二級毒品之低度行為，應為施用之高
      度行為所吸收，不另論罪。被告所犯前揭2罪，犯意各別
      ，行為互殊，應分論併罰。
    (三)爰審酌被告前有施用毒品之前科，復曾觀察勒戒、強制戒
      治等處分，猶未能戒除毒癮，而再為本件施用毒品之犯行
      ，尚乏禁絕毒害之決心，惟其於本院審理時尚能坦認犯行
      ，頗有悔悟之心，暨審酌被告之智識程度、素行紀錄等一
      切情狀，量處如主文所示之刑，並定其應執行之刑，以資
      儆懲。
四、沒收：
    (一)扣案之海洛因1包（驗餘淨重0.134公克）及甲基安非他命
      3包（驗餘淨重合計0.6716公克），分係第一、二級毒品
      ，該毒品與其無法析離之包裝袋，均應依毒品危害防制條
      例第18條第1項前段宣告沒收銷燬之。
    (二)扣案之之注射針筒1支及玻璃吸食器（燈泡）1個，係被告
      所有，供其為本案施用第一、二毒品犯行使用之物，業據
      被告供承在卷，應依刑法第38條第1項第2款之規定宣告沒
      收。
五、如不服本判決應於收受判決後10日內向本院提出上訴書狀，
    並應敘述具體理由。其未敘述上訴理由者，應於上訴期間屆
    滿後20日內向本院補提理由書（須附繕本），切勿逕送上級
    法院。
據上論斷，應依刑事訴訟法第273條之1第1項、第299條第1項前
段、第310條之2、第454條第1項，毒品危害防制條例第10條第1
項、第2項、第18條第1項前段，刑法第11條、第38條第1項第2款
、第51條第5款，判決如主文。
本案經檢察官賴志盛到庭執行職務。
中    華    民    國    99    年    4     月    15    日
                  刑事第七庭      法  官  黃玉齡
以上正本證明與原本無異。
如不服本判決，應於收受判決後10日內向本院提出上訴書狀，並
應敘述具體理由；其未敘述上訴理由者，應於上訴期間屆滿後20
日內向本院補提理由書（均須按他造當事人之人數附繕本「切勿
逕送上級法院」）。
中    華    民    國    99    年    4     月    15    日
                                  書記官  黃鏽金
附錄論罪科刑法條：
毒品危害防制條例第10條
施用第一級毒品者，處6月以上5年以下有期徒刑。
施用第二級毒品者，處3年以下有期徒刑。

司法院資訊處製作；財團法人民間司法改革基金會備份。
